【裁判字號】    99,訴緝,181
【裁判日期】    991115
【裁判案由】    偽造文書等
【裁判全文】
臺灣臺北地方法院刑事判決             99年度訴緝字第181號
公  訴  人  臺灣臺北地方法院檢察署檢察官
被      告  甲○○
上列被告因偽造文書等案件，經檢察官提起公訴（85年度偵字第
28433號、86年度偵字第2386號），本院判決如下：
    主  文
本件免訴。
    理  由
一、公訴意旨略以：被告甲○○與徐輝（所涉偽造文書犯行，
    業經臺灣高等法院以89年度上更（一）字第529 號判決判處
    有期徒刑1 年10月確定）、黃文利（所涉偽造文書犯行業經
    臺灣高等法院以91年度上更（二）字第730 號判決判處有期
    徒刑1 年10月確定）及真實姓名年籍不詳之澳門人「陳國良
    」共同基於變造中華民國護照及偽造中正機場入出境章，以
    掩護大陸人民偷渡日本之犯意，於民國85年10月底至11月初
    ，由徐輝囑黃文利以每本護照新臺幣（下同）2 萬5 千元
    之代價向陳燦燁、陳松齡（上2 人均業經本院以86年度訴字
    第62 9號判決各處有期徒刑6 月確定）購買護照，另由徐輝
    自行向黃文利之友人王啟明（業經本院以86年度訴字第62
    9 號判決處有期徒刑6 月確定）取得渠本人之護照後，由徐
    輝、徐余美華（業經本院以86年度訴字第629 號判決處有
    期徒刑6 月確定）委託旅行社辦妥臺胞證及日本、加拿大簽
    證。嗣徐輝取得上開護照簽證後，即至澳門交給甲○○，
    並取得港幣8 萬元之代價，得款與黃文利朋分花用，甲○○
    則轉交年籍不詳之陳國良將護照換貼大陸人民相片及偽造中
    正機場入出境章。同年11月24日黃文利依指示陪同兩名分別
    持用「陳燦燁」、「王啟明」護照之大陸人民，由澳門搭機
    入境韓國再轉赴日本順利闖關成功，同年12月11日徐輝陪
    同持用「陳松齡」護照之大陸人民，由澳門搭機入境韓國時
    ，持該護照者遭韓國海關查獲遣返澳門，徐輝則順利入境
    韓國轉往日本於同月14日返臺。嗣於同月19日徐輝、黃文
    利、徐余美華在中正機場將另購得之隋台令、黃鋐傑、黃鋐
    達等人護照（含簽證）及臺胞證轉交甲○○時，經調查局人
    員當場查獲。因認被告涉犯刑法第216 條、第212 條、第21
    8 條第1項之罪嫌云云。
二、按案件時效已完成者，應諭知免訴之判決，並得不經言詞辯
    論為之，刑事訴訟法第302 條第2 款、第307 條分別定有明
    文。次按刑法業於94年2 月2 日修正公佈，並自95年7 月1
    日施行，有關規範行為後法律變更所生新舊法律比較適用之
    準據法，依修正後刑法第2 條第1 項規定，以適用行為時法
    為原則，惟如裁判時法有利於行為人，則例外的適用裁判時
    法；又刑法施行法第8 條之1 亦規定：於中華民國94年1 月
    7 日刑法修正施行前，其追訴權或行刑權時效已進行而未完
    成者，比較修正前後之條文，適用最有利於行為人之規定。
    而本件被告行為後，刑法第80條第1 項關於追訴權時效期間
    亦經修正，並將時效期間大幅拉長，經比較新舊法結果，舊
    法之規定明顯較有利於被告，依前揭法文之說明，應適用被
    告行為時即修正前刑法第80條關於追訴權時效期間之規定，
    且關於追訴權時效的停止進行及期間計算等，亦應一體適用
    修正前刑法第83條之規定，合先敘明。
三、查被告被訴於85年10月底至同年12月14日之偽造文書罪嫌（
    （徐輝、黃文利、徐余美華於85年12月19日在中正機場將
    另購得之隋台令、黃鋐傑、黃鋐達等人護照（含簽證）及臺
    胞證轉交甲○○時，經調查局人員當場查獲等情，因尚未著
    手偽造公印或公文書之行為，而該等犯罪復未處罰預備行為
    ，是認被告此部分行為尚不構成犯罪，故認被告犯罪行為終
    了之日為85年12月14日，附此說明），經檢察官於85年12月
    19日開始偵查，並於86年2 月20日提起公訴，而於86年3 月
    10日繫屬本院，嗣因被告逃匿，經本院於87年4 月10日發布
    通緝，致審判之程序不能繼續等情，業經本院核對前揭卷宗
    無訛，復有起訴書、本院收文戳及通緝書在卷可憑。而被告
    所涉犯上揭罪名之法定本刑分別為「5 年以下有期徒刑」、
    「1 年以下有期徒刑、拘役或300 元以下罰金」，依修正前
    刑法第80條第1 項第2 款之規定，追訴權時效期間為10年，
    再依同法第83條第1 項、第3 項規定及司法院29年院字第19
    63號解釋，本案追訴權之時效期間應加計因通緝而停止之2
    年6 月期間，共計為12年6 月。又依司法院大法官會議釋字
    第138 號解釋意旨，追訴權時效於實施偵查起訴即不生時效
    進行之問題，故被告上開犯行自檢察官於85年12月19日開始
    偵查起，至87年4 月10日本院發布通緝止，共計1 年3 月23
    日，此期間之追訴權時效尚不進行。至檢察官於86年2 月20
    日提起公訴起至案件於86年3 月10日繫屬本院之期間，共計
    19日，此段期間既不屬於偵查期間，亦非審判期間，依刑法
    第83條第1 項規定，其追訴權時效仍應繼續進行（司法院82
    廳刑一字第17362 號函參照）。是本件被告自犯罪行為終了
    之日85年12月14日起算，追訴權時效完成日應為99年9 月18
    日（85年12月14日＋12年6 月＋1 年3 月23日〈即85年12月
    19日至87年4 月10日止〉－19日〈即86年2 月20日至86年3
    月10日〉＝99年9 月18日），惟被告迄今仍未緝獲歸案，其
    所犯上開該罪之追訴權已因時效完成而消滅，揆諸前揭說明
    ，爰不經言詞辯論，逕為免訴之諭知。
據上論斷，應依刑事訴訟法第302 條第2 款、第307 條判決如主
文。
中    華    民    國    99    年    11    月    15    日
                  刑事第十六庭審判長法  官    吳俊龍
                                    法  官    陳蒨儀
                                    法  官    葉藍鸚
以上正本證明與原本無異。
如不服本判決應於收受送達後10日內向本院提出上訴書狀，並應
敘述具體理由；其未敘述上訴理由者，應於上訴期間屆滿後20日
內向本院補提理由書（均須按他造當事人之人數附繕本）「切勿
逕送上級法院」。
                                書記官      黃芝凌
中    華    民    國    99    年    11    月    15    日

司法院資訊處製作；財團法人民間司法改革基金會備份。
